【裁判字號】    98,審易,1573
【裁判日期】    980901
【裁判案由】    毒品危害防制條例
【裁判全文】
臺灣士林地方法院刑事判決            98年度審易字第1573號
公  訴  人  臺灣士林地方法院檢察署檢察官
被      告  甲○○
上列被告因違反毒品危害防制條例案件，經檢察官提起公訴（98
年度毒偵字第1233號），被告為有罪之陳述，本院裁定改行簡式
審判程序，並判決如下：
    主  文
甲○○施用第二級毒品，累犯，處有期徒刑捌月。
    事  實
一、甲○○前因施用毒品案件，經送觀察、勒戒後，認無繼續施
    用毒品之傾向，經臺灣士林地方法院檢察署檢察官以89年度
    毒偵字第549 、780 、832 號為不起訴處分確定，並於民國
    89年5 月10日釋放出所。又因施用毒品案件，經臺灣高等法
    院以94年度上易字第1596號判決處有期徒刑10月確定。復因
    施用毒品案件，經本院以95年度易字第514 號判決處有期徒
    刑10月，經上訴臺灣高等法院，於95年8 月30日撤回上訴確
    定，於96年4 月17日縮短刑期假釋出監付保護管束，迄96年
    9 月5 日假釋期滿未經撤銷視為執行完畢。詎甲○○仍不知
    悔改，復於觀察、勒戒執行完畢釋放後5 年內再犯施用毒品
    罪，經法院判決有罪確定後，又基於施用第二級毒品甲基安
    非他命之犯意，於98年5 月21日下午4 時25分許為警採尿回
    溯96小時內之某時，在不詳地點，以將甲基安非他命置於玻
    璃球內點火燒烤吸食其煙霧之方式，施用甲基安非他命1 次
    。嗣因行跡可疑，為警於98年5 月21日下午3 時30分許，在
    臺北市○○區○○街75之4 號廢棄空屋內查獲，經採集其尿
    液送驗後，發現呈安非他命及甲基安非他命陽性反應，始悉
    上情。
二、案經臺北市政府警察局北投分局報請臺灣士林地方法院檢察
    署檢察官偵查起訴。
    理  由
一、前揭犯罪事實，業據被告甲○○於本院審理時供認不諱，又
    被告經警採集其尿液送檢驗結果，呈安非他命及甲基安非他
    命陽性反應，有臺灣尖端先進生技醫藥股份有限公司98年5
    月27日濫用藥物檢驗報告及臺北市政府警察局北投分局查獲
    煙毒麻藥案件尿液送驗紀錄簿各1 紙在卷可稽，足徵被告自
    白與事實相符。本件事證明確，被告犯行堪以認定。
二、按毒品危害防制條例係於92年7 月9 日修正公布，自93年1
    月9 日起施行。修正後已刪除2 犯及3 犯之規定，一改修法
    前繁雜之處遇程序，僅將施用毒品者簡化區分為初犯、再犯
    ，並認施用毒品者係屬病患性犯人，以觀察、勒戒戒除其身
    癮，並以強制戒治去除其心癮。經觀察、勒戒或強制戒治執
    行完畢釋放後，若係5 年後再犯該條例第10條施用毒品罪者
    ，與同條例第20條第1 項、第2 項關於「初犯」之處理方式
    相同，檢察官應先聲請法院裁定令被告入勒戒處所觀察、勒
    戒，並視有無繼續施用毒品傾向，決定應予釋放、為不起訴
    之處分，或應聲請法院裁定令入勒戒處所強制戒治；若係5
    年內「再犯」同條例第10條施用毒品罪者，依同條例第23條
    第2 項規定，檢察官則應依法起訴。觀諸該條例第20條第3
    項之修正理由：「觀察、勒戒或強制戒治5 年後再犯者，顯
    見前所實施之觀察、勒戒或強制戒治已足以遮斷其施用毒品
    之癮，為期自新及協助其戒除毒癮，對此5 年後再犯者，爰
    明定仍適用初犯之規定，先經觀察、勒戒、強制戒治之程序
    。」及同條例第23條第2 項之修正理由：「為配合簡化施用
    毒品犯之刑事處遇程序，並鑑於經觀察、勒戒或強制戒治執
    行完畢釋放後5 年內再犯者，其再犯率甚高，原據以實施之
    觀察、勒戒及強制戒治既已無法收其實效，自應施以刑事處
    遇。」顯然如施用毒品者係前經觀察、勒戒或強制戒治等治
    療程序執行完畢5 年後，始再施用毒品之「初犯」，因前所
    執行之觀察、勒戒或強制戒治已足收戒除毒癮之效，自應重
    新執行觀察、勒戒或強制戒治等治療程序，並於治療程序執
    行完畢後，由檢察官為不起訴處分，毋庸對之追訴處罰；反
    之，在「再犯」之情形，因其先前所為治療程序顯未能收戒
    斷毒癮之效，且考量施用毒品者之再犯率偏高，乃簡化其刑
    事處遇程序，而逕予追訴處罰，不再施以治療程序。參酌上
    開立法理由，修正毒品危害防制條例就施用毒品者，祇於「
    初犯」及「5 年後再犯」2 種情形，有其追訴條件之限制，
    及須於初犯經觀察、勒戒或強制戒治釋放後，5 年內均無施
    用毒品之行為，始能認其前所實施之觀察、勒戒或強制戒治
    已足遮斷毒癮，而得於5 年後再犯時，再予適用初犯之規定
    ，重行觀察、勒戒等程序。倘5 年內已經再犯，被依法追訴
    處罰，縱其第3 次（或第3 次以上）施用毒品之時間在初犯
    釋放5 年以後，即與「5 年後再犯」之情形有別，且因已於
    「5 年內再犯」，顯見其再犯率甚高，原實施觀察、勒戒或
    強制戒治，已無法收其實效，而無5 年戒斷期之存在，自無
    再經觀察、勒戒及強制戒治之必要，應由檢察官逕行起訴，
    始符新法修正之本旨（最高法院95年度台非字第59號判決參
    照）。查被告前因施用毒品案件，經送觀察、勒戒後，認無
    繼續施用毒品之傾向，經臺灣士林地方法院檢察署檢察官以
    89年度毒偵字第549 、780 、832 號為不起訴處分確定，並
    於89年5 月10日釋放出所。又因施用毒品案件，經臺灣高等
    法院以94年度上易字第1596號判決處有期徒刑10月確定，有
    刑案資料查註紀錄表及矯正簡表各1 份在卷可參，被告曾因
    施用毒品，經觀察、勒戒執行完畢釋放後，5 年內再犯施用
    毒品罪，並經法院判處罪刑確定，被告係3 犯施用毒品罪，
    雖在前案觀察、勒戒執行完畢釋放5 年後，但參照上述判決
    意旨，仍應予追訴處罰。按甲基安非他命係毒品危害防制條
    例第2 條第2 項第2 款所稱之第二級毒品。核被告施用甲基
    安非他命之行為，係犯毒品危害防制條例第10條第2 項之施
    用第二級毒品罪。被告持有甲基安非他命進而施用，其持有
    甲基安非他命之低度行為應為施用甲基安非他命之高度行為
    所吸收，不另論罪。又被告有事實欄所述犯罪科刑執行情形
    ，有臺灣高等法院被告前案紀錄表附卷可參，其於有期徒刑
    執行完畢後，5 年內故意再犯有期徒刑以上之本罪，應依刑
    法第47條第1 項之規定論以累犯，並加重其刑。爰審酌被告
    有多次施用毒品之前科，素行不佳，惟考量其僅施用甲基安
    非他命1 次及犯罪戕害自己身心健康，與犯罪後供認犯行之
    態度等一切情狀，量處如主文所示之刑。
據上論斷，應依刑事訴訟法第299 條第1 項前段、第273 條之1
第1 項，毒品危害防制條例第10條第2 項，刑法第11條前段、第
47條第1 項，判決如主文。
本案經檢察官王巧玲到庭執行職務。
中    華    民    國    98    年    9     月     1    日
                  刑事第一庭法  官  周明鴻
以上正本證明與原本無異。
如不服本判決應於收受判決後10日內向本院提出上訴書狀，並應
敘述具體理由；其未敘述上訴理由者，應於上訴期間屆滿後20日
內向本院補提理由書（均須按他造當事人之人數附繕本）「切勿
逕送上級法院」。
                            書記官  丁梅芬
中    華    民    國    98    年    9     月     1    日
附錄論罪科刑法條：
毒品危害防制條例第10條第2項
施用第二級毒品者，處 3 年以下有期徒刑。


司法院資訊處製作；財團法人民間司法改革基金會備份。
